【裁判字號】    94,上易,2149
【裁判日期】    950301
【裁判案由】    妨害自由
【裁判全文】
臺灣高等法院刑事判決                94年度上易字第2149號
上  訴  人  臺灣臺北地方法院檢察署檢察官
被      告  乙○○
選任辯護人  謝家健律師
上列上訴人因被告妨害自由案件，不服臺灣臺北地方法院94年度
易字第317號，中華民國94年10月21日第一審判決（起訴案號：
臺灣臺北地方法院檢察署93年度偵字第9513號），提起上訴，本
院判決如下：
    主  文
上訴駁回。
    理  由
一、公訴意旨略以：被告於92年11月19日上午10時30分許，因被
    訴侵占聯成食品有限公司車輛案件（臺灣臺北地方法院檢察
    署92年度偵字第16674號）至臺北市○○路131號臺灣臺北地
    方法院檢察署應訊，在三樓偵查庭外走廊，對於應本署傳喚
    之證人甲○○，除有公然侮辱之犯行外 (此部分業經判刑確
    定)，尚基於恐嚇犯意，要求其作證時不要說得太難聽，否
    則就要修理甲○○。嗣轉至臺北市○○○路臺灣臺北地方法
    院檢察署第三辦公室進行偵查，於訊問完畢搭車離開之際，
    對立於一樓大廳門外的甲○○以連續手勢比中指及手槍，致
    甲○○心生畏懼而生危害於安全，因認被告涉犯刑法第305
    條恐嚇危害安全罪嫌云云。
二、本件當事人對本案卷內人證、物證之證據能力均表示無意見
    (見本院準備程序筆錄)，且於言詞辯論終結前，就本案證據
    之調查，均無何異議，既無異議，依刑事訴訟法第159條之5
    規定，該等人證、物證，自均有其證據能力，合先敘明。
三、按事實之認定，應憑證據，如未能發現相當證據，或證據不
    足以證明，自不能以推測或擬制之方法，以為裁判基礎；又
    認定不利於被告之事實，須依積極證據，苟積極證據不足為
    不利於被告事實之認定時，即應為有利於被告之認定，更不
    必有何有利之證據。又認定犯罪事實所憑之證據，雖不以直
    接證據為限，間接證據亦包括在內；然而無論直接或間接證
    據，其為訴訟上之證明，須於通常一般之人均不致有所懷疑
    ，而得確信其為真實之程度者，始得據為有罪之認定，倘其
    證明尚未達到此一程度，而有合理之懷疑存在時，事實審法
    院復已就其心證上理由予以闡述，敘明其如何無從為有罪之
    確信，因而為無罪之判決，尚不得任意指為違法。最高法院
    分別著有40年度台上字第86號、30年度上字第816號、76年
    台上字第4986號判例可參。本件公訴人指控被告涉犯恐嚇犯
    行，無非係以告訴人甲○○之指述、證人黃維光之證述、並
    有告訴人提出之錄音光碟及其譯文為其主要論據。惟訊據被
    告堅決否認有何恐嚇犯行。
四、經查：
  (一)雖告訴人於原審審理時結證稱：被告尾隨其進入洗手間，並
    於出洗手間後，在偵查庭外走廊上對其揚稱：「你太假的話
    ，我就要殺你」等語。惟為被告所否認，且證人黃維光於原
    審審理時亦證稱在臺北市○○路131號臺灣臺北地方法院檢
    察署3樓偵查庭外走廊上，只有聽到被告對告訴人說「最好
    小心一點」、「你給臭雞巴開車的，小心一點，話不要亂講
    」這兩句話（見原審卷(一)第110反面），核與告訴人所供不
    符。而告訴人於原審審理時證稱其係在廁所見到被告之前，
    在走廊上見到被告時，就已開始錄音，原審錄音光碟勘驗筆
    錄自第4頁第2行起所載譯文內容，即其與被告二人在廁所之
    對話內容，其一直錄至開庭時才關掉錄音機等語在卷，顯見
    上開錄音光碟所錄對話內容係連續錄音。經原審勘驗上開錄
    音光碟結果，於上開對話過程中，被告並未曾說出：「你太
    假的話，我就要殺你」等語，被告僅於告訴人稱：「你說你
    要幹嘛，你要殺我？」等語後，回稱：「沒有啊」；告訴人
    又稱：「你是講有定無定，你要殺我？」，被告稱：「是誰
    說要殺你？」；告訴人稱：「我在這邊聽到的，那麼多人聽
    到，我是聾子嗎？」；不詳第三人稱：「何時講的？」、被
    告稱：「何時說的？聽到誰說要殺你? 」等語；告訴人又稱
    ：「稍等一下是怎樣。」，被告稱：「稍等一下到樓下講嘛
    ，在這邊霹啪啦的幹嘛，你是靠勢那個老雞巴…」，被告又
    稱：「你幫我打一下電話，叫○○（無法辨別）過來」（參
    見原審94年7月22日勘驗筆錄第6頁），是綜觀全篇對話內容
    ，被告係因告訴人先稱：「你說你要幹嘛，你要殺我？」等
    語，始對告訴人稱「是誰說要殺你？」、「聽到誰說要殺你
    」等語，顯見被告出言上開話語，意在質問告訴人為何說被
    告要殺告訴人，被告於主觀上並無恐嚇之意，況對照告訴人
    聽聞被告前開話語後，仍持續與被告對談，並對在旁友人稱
    ：「你幫我打一下電話，叫○○過來」等語情形以觀，亦足
    顯示案發當時告訴人心理上並未因而有所畏怖恐懼，不合刑
    法恐嚇罪之構成要件。
  (二)次查，關於被告被訴以手勢比中指及手槍之作勢恐嚇告訴人
    部分，雖告訴人甲○○及證人黃維光於原審到庭均供證被告
    有在車上對告訴人比中指及一把槍之手勢。惟查告訴人甲○
    ○及證人黃維光於警局初訊時，並未指證被告有上揭恐嚇之
    動作，有警訊筆錄在卷可尋，迄檢察官偵查時，告訴人甲○
    ○始供證：「…出來後他還是一直罵我，說我是龜小孩，還
    對我罵三字經…等等，另外在外面開車時還對我比中指，說
    他人現在大陸，我也拿他沒辦法，那天是他第一次回台來開
    庭。」 (見偵卷第30頁)，然證人黃維光供證：「…他也是
    一直罵三字經，叫我們兩人小心點，太囂張要打我們，下電
    梯時還用手比槍對我們。」 (見偵卷第31頁)，是二人所陳
    被告恐嚇之方式一為比「中指」，一為比「手槍」，且所述
    被告為上開行為之地點，一為開車時，一為下樓梯時，均大
    相逕庭，且經核告訴人及證人在原審中經隔離訊問之供述，
    如：在何種狀況下看到被告對告訴人比上開手勢？告訴人證
    稱係其與黃維光及郭啟榮律師三人在門口抽煙之際所見，當
    時黃維光在其身後（見原審卷第109頁反面）；然證人黃維
    光係證稱：下電梯後，其拿煙給甲○○，邊走邊看到的（見
    原審卷第111頁），當時只有其與甲○○兩人站在門口抽煙
    ，其面對被告，甲○○則站在其左邊，而律師則在甲○○的
    另一邊打電話（見原審卷第111頁）。又如：被告比手勢之
    際所乘坐車輛為何？告訴人先稱不確定，嗣改稱應該是一般
    轎車（見原審卷第110頁)；而證人黃維光卻說乙○○是坐在
    計程車上（見原審卷第110反面）。此外，告訴人與證人黃
    維光下樓時係與何人乘坐電梯？告訴人證稱其與黃維光及郭
    啟榮律師三人共乘一部電梯下樓（見原審卷第110頁）；而
    證人黃維光則證稱係黃維光、甲○○與另外一個法院的人所
    共乘（見原審卷第111頁），在在顯現迥異之處，是告訴人
    與證人之證述殊有瑕疵可指，無從採為論罪之依據。
  (三)綜上，公訴人所舉證據，尚不足以證明被告確有恐嚇犯行。
    此外，復查無其他積極證據足資證明被告有公訴人所指此部
    分之犯行，揆諸首開判例意旨，被告此部分犯罪，應屬不能
    證明，原審依法為被告無罪之諭知，核無不合，檢察官上訴
    猶執陳詞指摘原判決不當，非有理由，應予駁回。
據上論斷，應依刑事訴訟法第368條，判決如主文。
本案經檢察官鍾鳳玲到庭執行職務。
中    華    民    國    95    年    3     月    1     日
                  刑事第十五庭審判長法  官  吳昭瑩
                                    法  官  王麗莉
                                    法  官  楊貴雄
以上正本證明與原本無異。
不得上訴。
                                    書記官  林淑貞
中    華    民    國    95    年    3     月    2     日


司法院資訊處製作；財團法人民間司法改革基金會備份。
